臺灣宜蘭地方法院民事簡易判決
111年度宜簡字第83號
原      告  毛月娌  

            唐幸桂  

被      告  黃景炫  


上列當事人間因請求侵權行為損害賠償事件，經本院於民國111
年4月12日言詞辯論終結，判決如下：
    主  文
一、被告應給付原告毛月娌新臺幣135,641元，及自民國111年2
    月12日起至清償日止，按週年利率百分之5計算之利息。
二、原告其餘之訴駁回。
三、訴訟費用由被告負擔百分之30，原告毛月娌負擔百分之54，
    原告唐幸桂負擔百分之16。
四、本判決第一項得假執行。
五、原告其餘假執行之聲請駁回。
    事實及理由
壹、程序方面
一、按因侵權行為涉訟者，得由行為地之法院管轄，民事訴訟法
    第15條第1項定有明文。查本件原告向被告請求侵權行為損
    害賠償請求權，所主張之侵權行為地，係位於宜蘭縣壯圍鄉
    ，此有道路交通事故現場圖（見本案卷第110頁）可憑，故
    本院自有管轄權。
二、被告經合法通知，未於言詞辯論期日到場，核無民事訴訟法
    第386條所列各款情事，爰依原告聲請（見本案卷第280頁）
    ，由其一造辯論而為判決。
貳、兩造聲明及陳述要旨
一、原告方面：
（一）被告於民國（下同）109年10月18日上午10時45分許，駕
      駛自用小客車，沿宜蘭縣壯圍鄉191縣道由南向北方向行
      駛，行經宜蘭縣壯圍鄉191縣道北上車道6公里處時，本應
      注意車前狀況，並與前車保持隨時可煞停之安全距離及採
      取必要之安全措施，以避免危險或交通事故之發生，且依
      當時視距良好等情狀，並無不能注意之情事，竟疏未注意
      ，與原告唐幸桂駕駛之自用小客車（車牌號碼詳卷，下稱
      ：「系爭車輛」），搭載原告毛月娌發生碰撞（下稱：「
      系爭事故」），致原告毛月娌受有右肩挫傷併旋轉袖嚴重
      破裂之傷害（下稱：「系爭傷害」），致原告唐幸桂支出
      系爭車輛維修費用，且因原告唐幸桂母親唐謝月英，原本
      係原告毛月娌負責照顧，原告毛月娌因系爭事故，致無法
      繼續照顧唐謝月英，原告唐幸桂進而將唐謝月英送至雲林
      縣私立博愛養護中心，並額外支出養護中心費用。爰依侵
      權行為之法律關係，提起本件訴訟，請求被告給付原告毛
      月娌醫療費用新臺幣（下同）78,972元、精神慰撫金30萬
      元；原告唐幸桂車輛修繕費用7,897元、養護中心費用61,
      605元（見本案卷21至29頁、第241至243頁）。
（二）聲明：被告應給付原告毛月娌378,972元、唐幸桂75,614
      元，及均自起訴狀繕本送達翌日起至清償日止，按週年利
      率百分之5計算之利息；願供擔保請准宣告假執行。
二、被告經合法通知，未於言詞辯論期日到場，其先前答辯略以
    ：否認有過失，原告毛月娌所受傷害非系爭事故造成，且原
    告毛月娌已領取強制險39,881元，不得重複請求，原告唐幸
    桂所提出估價單明顯係變造等語（見本案卷第161至239頁）
    。
參、得心證之理由
一、按「民法第184條之一般侵權行為雖應由受害人就不法性、
    可責性及因果關係為舉證，然同法第191條之2規定：汽車、
    機車或其他非依軌道行駛之動力車輛，在使用中加損害於他
    人者，駕駛人應賠償因此所生之損害。但於防止損害之發生
    ，已盡相當之注意者，不在此限，係將主觀要件之舉證責任
    倒置，轉由加害人就其無故意、過失負舉證責任。是兩車均
    為行駛中非依軌道行駛之動力車輛，被害人請求損害賠償時
    ，關於其受有損害，係由對方車輛於行進中所造成，並兩者
    間有因果關係，仍應由其負舉證責任，僅無須證明對方有故
    意或過失而已。反之，對方如欲免於賠償責任，即應舉證證
    明自己無故意、過失，不致發生原審所謂先告先贏之情形。
    原審謂於雙方當事人均為行駛中非依軌道行駛之動力車輛之
    駕駛人，即無該條文之適用，所持法律見解自有可議」（最
    高法院108年度臺上字第2459號民事判決意旨參照），
　　故被告如主張已盡相當之注意者，自應由被告負舉證責任，
    始能減免責任。
二、經查：　　　　
（一）被告於警詢自承：當時行經在191線6公里北上，原告唐幸
      桂起步後緊急煞車，本來見原告唐幸桂已起步，用一至二
      公里時速滑行，原告唐幸桂緊急併未打左右轉號誌煞車，
      在安全顧慮上無法急煞導致追撞等語（見宜蘭縣政府警察
      局礁溪分局警礁偵字第1090025664號卷第7頁），故被告
      自承當時並未為妥適程度之煞車，而有過失。
（二）本件經送交通部公路總局臺北區監理所基宜區車輛行車事
      故鑑定會（下稱：「基宜區鑑定會」）鑑定意見書認：被
      告駕駛自小客車，行經中有分隔島路段，疏未注意車前狀
      況，未與前車保持隨時可煞停之安全距離追撞前車，為肇
      事原因（見本案卷第258頁），而交通部公路總局覆議結
      論，亦維持基宜區鑑定會之前述意見，此有該局110年5月
      27日路覆字第1100045475號函附卷可參（見本案卷第259
      至262頁），亦認定被告具有過失。　
（三）被告表示不願墊付費用而由本院將本件囑託基宜區鑑定會
      鑑定（見本案卷第163頁），被告未聲請鑑定，故被告並
      未舉證免責。　　　　　
（四）綜上所述，被告對於系爭事故確有過失，自應負損害賠償
      責任。　
三、按因故意或過失，不法侵害他人之權利者，負損害賠償責任
    。汽車在使用中加損害於他人者，駕駛人應賠償因此所生之
    損害。不法侵害他人身體或健康者，對被害人因此減少或喪
    失之勞動能力或增加生活上之需要時，應負損害賠償責任。
    不法侵害他人之身體、健康、名譽、自由、信用、隱私、貞
    操、或不法侵害其他人格法益而情節重大者，被害人雖非財
    產上之損害，亦得請求賠償相當之金額，民法第184 條第1
    項前段、第191條之2、第193條第1項、第195條第1項條分別
    定有明文。本件被告因過失不法侵害原告之權利，已如前述
    ，依上述說明，被告自應負侵權行為損害賠償責任。茲就原
    告請求之項目、金額，分述如下（見本案卷第21至31頁、第
    241至243頁）：
（一）原告毛月娌：
　　1.醫療費用：原告毛月娌主張其因系爭事故，請求醫療費用
      共計78,972元等語（見本案卷第21、241、242頁），業據
      提出羅振原診所診斷證明書、新北市立聯合醫院（下稱：
      「聯合醫院」）乙種診斷書、活力復健診所診斷證明書、
      羅振原診所醫療費用收據、聯合醫院醫療費用收據、活力
      復健診所醫療費用收據、收據、免用統一發票收據為證（
      見本案卷第49至66頁），其中前往世春藥行、慧德蔘藥行
      購買藥材而支出2,550元、900元，雖據提出收據、免用統
      一發票收據為憑（見本案卷65頁），然此部分，原告毛月
      娌並未舉證證明該中藥材內容為何？與系爭事故、系爭傷
      害間有何關係？有何必要性？是此部分請求尚屬無據。故
      原告毛月娌請求醫療費用，於75,522元（計算式：羅振原
      診所5,700元＋聯合醫院59,482元＋活力復健診所10,340元＝
      75,522元）範圍內為有理由，應予准許，逾此範圍為無理
      由，應予駁回。
　　2.慰撫金：
      斟酌原告毛月娌傷勢傷勢、所受痛苦、兩造之身分、地位
      及經濟狀況等一切情狀，認原告毛月娌告請求賠償慰撫金
      10萬元為適當。
　　3.結論︰原告毛月娌得請求被告給付之金額為175,522元（計
      算式：75,522元＋10萬元＝175,522元）。
（二）原告唐幸桂：
　　1.系爭車輛修繕費：
　　　原告唐幸桂請求系爭車輛修繕費7,897元部分（見本案卷
      第25、27、242、243頁），固然提出結帳清單等件為證（
      見本案卷第263頁）。然按關於侵權行為損害賠償之請求
      權，以受有實際損害為成立要件，若絕無損害亦即無賠償
      之可言，最高法院著有19年上字第363號民事判例，可資
      參照。經查，系爭車輛車主為訴外人唐幸富，此有原告唐
      幸桂提出行照可佐（見本案卷第79頁），且原告唐幸桂亦
      自承系爭車輛為唐幸富所有等語（見本案卷第25、243頁
      ），經本院於111年3月18日函請原告唐幸桂提出具有所有
      權或損害賠償請求權之證據（見本案卷第141頁），該函
      文已於111年3月21日送達原告唐幸桂（見本案卷第149、1
      51頁之送達證書），然原告唐幸桂始終未提出相關資料，
      則原告唐幸桂既非系爭車輛之所有權人，復未舉證證明其
      就系爭車輛之損害，何以有權向被告提出系爭車輛修繕費
      之請求，自難認原告唐幸桂因此受有何損害，故原告唐幸
      桂此部分之請求，並無理由，應予駁回。
　　2.養護中心費用：
　　　原告唐幸桂主張原告毛月娌因系爭事故受傷後，無法繼續
      照顧其母親唐謝月英，而將母親送至養護中心，支出養護
      費用61,605元（原告唐幸桂應負擔部分）等語（見本案卷
      第27頁）。惟按負扶養義務者有數人時，由直系血親卑親
      屬為第一順位履行扶養義務之人，同係直系卑親屬者，以
      親等近者為先，民法第1115條第1項第1款、第2項定有明
      文。而原告唐幸桂已自承唐謝月英之扶養義務人除伊外，
      尚有唐幸富、唐聰賢等人（見本案卷第29頁），則對唐謝
      月英應負第一順位法定扶養義務之人，應為唐謝月英之子
      女，並非唐謝月英之子媳原告毛月娌（見本案個人資料卷
      第55頁戶籍資料），故原告毛月娌原本即無照顧唐謝月英
      之第一順位法定義務，且唐謝月英若確實需人照顧，唐謝
      月英等多名子女，自應履行扶養唐謝月英之法定義務，是
      原告唐幸桂此部分請求，應屬無據。至原告唐幸桂所引用
      之實務見解（見本案卷第27、29頁），係關於車禍被害人
      本身需要看護費用之見解，而與唐謝月英無關，從而，原
      告唐幸桂此部分之請求，並無理由，不應准許。
四、末按保險人依本法規定所為之保險給付，視為被保險人損害
    賠償金額之一部分，被保險人受賠償請求時，得扣除之，強
    制汽車責任保險法第32條定有明文。其立法理由在於保險人
    之給付既係被保險人繳交保費所生，性質上屬於被保險人賠
    償責任之承擔或轉嫁，自應視為加害人或被保險人損害賠償
    金額之一部分，而得減免其賠償責任。再者，為避免受害人
    雙重受償，加害人或被保險人為賠償時，亦得主張扣除。又
    依強制汽車責任保險法第27條規定，其給付項目僅分傷害醫
    療費用給付、失能給付及死亡給付三項目（項目之等級、金
    額及審核等事項之標準，由主管機關會同中央交通主管機關
    視社會及經濟實際情況定之），與一般車禍傷害侵權行為損
    害賠償請求權人請求之項目如：醫療費用、醫療器材相關輔
    具費用、交通費用、看護費用、工作損失、勞動能力減損、
    精神慰撫金、扶養費及其他財物損失等，尚無從一一對應，
    且強制汽車責任保險法第32條僅規定「給付之保險金」，視
    為「損害賠償金額」之一部分，並未區分保險金及損害賠償
    金之項目，解釋上即應認為只要是保險人給付之保險金總金
    額，無論其項目為何，均得作為加害人或被保險人損害賠償
    金額之一部分，而從損害賠償總金額中加以扣除。經查，原
    告毛月娌因本件車禍受傷，已領取強制汽車責任保險給付39
    ,881元（見本案卷第167、241頁），則原告毛月娌告所受領
    之上開保險給付，視為損害賠償金額之一部分，故於原告毛
    月娌向被告為本件損害賠償之請求時，自應依法予以扣除。
    是以，原告毛月娌扣除該等保險金後，所得請求賠償之金額
    為135,641元（計算式：175,522元－39,881元＝135,641元）
    。
五、綜上所述，原告毛月娌依侵權行為之法律關係，請求被告應
    給付原告135,641元，及請求自起訴狀繕本送達翌日即111年
    2月12日（見本案卷第97頁送達證書）起至清償日止，按週
    年利率百分之5計算之利息，即屬有據，應予准許，逾此部
    分則無理由，應予駁回。
肆、結論：原告毛月娌對被告之請求，為一部有理由，一部無理
    由。至原告唐幸桂對被告之請求，則均無理由，應予駁回。
    而原告毛月娌、唐幸桂敗訴部分，連同其假執行之聲請，一
    併予以駁回。
伍、本判決係就民事訴訟法第427條第1項訴訟適用簡易程序所為
    被告部分敗訴之判決，爰依同法第389條第1項第3款之規定
    ，依職權宣告假執行。原告毛月娌固聲明願供擔保請准宣告
    假執行，然此僅為促使本院依職權發動，故毋庸為准駁之諭
    知。
陸、訴訟費用負擔之依據：民事訴訟法第79條。
中　　華　　民　　國　　111　  年　   5 　 月　　3 　 日
                  宜蘭簡易庭  法  官  伍偉華  
以上正本係照原本作成。
如對本判決上訴，須於判決送達後二十日之不變期間內，向本院
提出上訴狀（應附繕本）。
如委任律師提起上訴者，應一併繳納上訴審裁判費。
中　　華　　民　　國　　111 　年　　5 　　月　　3 　　日
                              書記官  邱信璋